臺灣高雄地方法院民事判決
111年度雄簡字第816號
原      告  曾翊緗  

訴訟代理人  黃如流律師
            黃宥維律師
被      告  漢程汽車客運股份有限公司

法定代理人  楊豐文  
訴訟代理人  許莞珆  
被      告  陳宗志  

上列當事人間請求損害賠償(交通)事件，原告提起刑事附帶民事
訴訟，經本院刑事庭移送前來（110年度附民字第694號），本院
於民國111年9月20日言詞辯論終結，判決如下：
    主  文
被告應連帶給付原告新臺幣肆佰陸拾肆萬捌仟壹佰貳拾陸元，及
自民國一百一十年十二月十日起至清償日止，按週年利率百分之
五計算之利息。
原告其餘之訴駁回。
訴訟費用由被告負擔五分之三，餘由原告負擔。
本判決第一項得假執行。被告如以新臺幣肆佰陸拾肆萬捌仟壹佰
貳拾陸元為原告預供擔保得免假執行。
    事實及理由
壹、程序部分：
　　按訴狀送達後，原告不得將原訴變更或追加他訴，但擴張或
    減縮應受判決事項之聲明者，不在此限，民事訴訟法第255
    條第1項第3款定有明文，且上開規定為簡易訴訟程序所準用
    ，為同法第436條第2項所明定。本件原告起訴時原聲明：被
    告應連帶給付原告新臺幣（下同）15,948,746元，及自起訟
    狀繕本送達之翌日起至清償日止，按週年利率5％計算之利息
    ；嗣於本院審理中，迭經變更，最終訴之聲明為：被告連帶
    應給付原告14,183,312元，及自刑事附帶民事起訴狀繕本送
    達最後一名被告之翌日起至清償日止，按年息5％計算之利息
    （見本院卷第179、205頁），核屬縮減應受判決事項之聲明
    ，揆諸前揭規定，應予准許。
貳、實體部分：
一、原告主張：被告陳宗志係受僱於被告漢程客運股份有限公司
    （下稱漢程公司）之公車司機，於民國109年7月3日14時59
    分許，駕駛549-FP號營業大客車，在高雄市○○區○○○路000號
    前公車停靠區載運乘客時，本應注意駕駛公車於停靠站牌載
    客時，應待乘客上車站穩或坐穩後，才可啟動駛離，而依當
    時公車內乘客稀少，司機之視野寬闊，客觀上並無不能注意
    之情形，竟疏未注意乘客即原告曾翊緗上車後，還沿著走道
    往後移動在尋找座位，並未坐穩或站穩之時就貿然啟動，而
    於公車剛駛出該處公車停靠區時，因前方路口號誌轉為紅燈
    ，又即刻煞車，正巧原告於公車走道盡頭末排中間座位前轉
    身屈膝彎腰正要坐下時，因重心前傾以致向前俯衝倒臥在走
    道上，致原告受有頸椎3、4、5、6椎間盤突出併脊髓壓迫及
    損傷、高位脊椎脊髓損傷併四肢無力、頸脊髓損傷合併四肢
    肢體無力，日常生活起居需全日專人協助，終身無法從事工
    作之重大不治之傷害（下稱系爭傷害），原告因系爭事故受
    有⑴醫療費81,296元、⑵交通費2,200元、 ⑶增加生活需要之
    醫療器材費61,055元、 ⑷看護費12,582,899元（每日看護費
    為 2,200元，自109年7月3日起至110年10月2日止計456日共
    計1,003,200元，加計另自110年10月2日起以平均餘命計算
    霍夫曼公式後為11,579,699元）、⑸勞動能力減損238,800元
    （主張原告百分之百的勞動能力減損，從車禍事故發生至法
    定退休年齡為請求，以請求當年度的每月基本薪資為請求）
    、⑹非財產上損害3,000,000元，以上共計15,966,800元，扣
    除已領取強制汽車責任保險金1,782,938元後，本件得請求1
    4,183,862元損失，被告漢程公司依法應與被告陳宗志對原
    告負連帶賠償責任，爰依侵權行為之法律關係請求被告連帶
    給付上開損失費用等語。並聲明：如上之聲明。
二、被告均以：被告陳宗志見原告上車已站穩後，才啟動車輛緩
    慢前行，並未貿然就啟動車輛，而原告明知車輛已啟動，仍
    不顧車輛行駛中逕自往後找尋坐位，途中欲轉身而未扶好才
    跌倒，可能因自身原有疾病或是突然身體不適才導致系爭傷
    害，原告跌倒受傷與被告之煞車行為並無因果關係，被告無
    須負損害賠償之責。另就原告請求之各項費用，意見如下：
    醫療費用、交通費、醫療器材等費用、勞動力減損部分均不
    爭執。看護費部分應以填補原告所受損害及所失利益為限，
    目前國人需長期專人看護之情形多以聘請外籍看護為常，而
    非按日聘請看護，若仍以台籍臨時看護每日2,000元作為計
    算標準，實屬過高，參酌勞動部之106年外籍勞工管理及運
    用調查統計結果，認一般居家看護所需之費用以每月23,025
    元計算為合理，原告請求之精神慰撫金過高等語，資為抗辯
    。並聲明：原告之訴暨假執行之聲請均駁回。
三、本院得心證之理由：
    按因故意或過失、不法侵害他人之權利者，負損害賠償責任
    ，民法第184條第1項前段定有明文。經查：被告上開行為涉
    嫌過失傷害案件，業經本院刑事庭以110年度易字第305號刑
    事判決被告犯過失傷害致人重傷罪，處有期徒刑6月，如易
    科罰金，以壹仟元折算壹日，並經本院調閱卷宗查核屬實，
    足認原告確實因被告之傷害行為而受有系爭傷害等傷勢，堪
    認原告主張之事實為真正，是原告依侵權行為之法律關係，
    請求被告負擔損害賠償責任，洵屬有據。茲就原告請求被告
    賠償損害項目及金額是否有理，論述如下：
  ㈠醫療費用部分：
　　原告主張其因系爭事故共支出醫療費用81,296元，業經其提
    出費用收據為證（見附民卷第27頁至第169頁），核其內容
    均屬治療其傷勢所必要支出，被告對此亦不爭執（見本院卷
    第194頁），是原告醫療費用部分之主張，堪信為真實，應
    予准許。
  ㈡交通費用部分：
　　原告主張因系爭事故須搭乘計程車前往醫院就診及復建共支
    出交通費用2,200元，業經其提出乘車證明單為證（見附民
    卷第17頁至第175頁），而本院審酌原告所受傷害，在治療
    期間行動不便，衡情自難以自行騎車、開車或搭乘大眾交通
    運輸工具方式前往醫院診所，是原告主張其有搭乘計程車之
    必要，尚屬合理，被告對此亦不爭執（見本院卷第194頁）
    ，是原告請求被告賠償交通費用，則屬有據，應予准許。
　㈢增加生活需要之醫療器材費部分：
　　原告主張其因系爭事故共支出醫療器材費用61,055元，業經
    其提出醫療器材發票、收據等件為證（見附民卷第177頁至
    第181頁），核其內容均屬治療其傷勢所必要支出，被告對
    此亦不爭執（見本院卷第194頁），是原告醫療費用部分之
    主張，堪信為真實，應予准許。
　㈣看護費用部分：
　⑴原告主張因系爭事故所受系爭傷害迄今仍未痊癒，日常生活
    無法自理，終生需仰賴他人全日照顧，看護費用以每日2,20
    0元作為計算標準，依霍夫曼式計算法扣除中間利息核計其
    金額應為12,582,899元（每日看護費為 2,200元，自109年7
    月3日起至110年10月2日止計456日共計1,003,200元，加計
    自110年10月2日起以平均餘命計算霍夫曼公式後為11,579,6
    99元）。經查，原告主張因本件事故致終身無法從事工作，
    業據其提出高醫診斷證明書為證（附民卷第23頁），而刑事
    庭刑事部分審理時亦函詢高醫醫院，經該院回函：「曾翊緗
    因頸部脊髓損傷，併四肢肢體障礙，經復健治療過症狀固定
    ，仍遺存明顯神經損傷；目前已達重大難治之程度」等語，
    有高醫110年 12月10日高醫附法字第1100109197號函附卷可
    參（本院卷第133頁），堪認原告因系爭事故所受之傷勢導
    致其喪失日常生活自理能力，而有終身看護之必要。
　⑵已支出看護費部分：原告主張自109年7月3日起至110年10月2
    日止（共計456日），每日支出看護費2,200元，共計1,003,
    200元，本院審酌原告自系爭事故發生起迄至110年10月2日
    期間內，業經診斷需由專人24小時全天照護、照顧，且審酌
    原告於該階段之病況，足認原告應有受全日看護之必要，並
    以此看護費標準計算上開期間已支出之看護費，尚屬合理，
    應予准許。
　⑶將來看護費部分：審酌原告目前之身體狀況，認原告將來確
    實仍有專人全天看護並支出看護費用之必要，是原告預為請
    求將來之看護費用，並非全然無據。惟依目前國人需長期專
    人看護之情形，多以聘請外籍看護為常態，而非按日聘請看
    護，若仍以臺籍臨時看護每日2,200元作為計算標準，實屬
    過高，是原告此部分之主張，尚難憑採。本院審酌勞動部統
    計處公布之110年移工管理及運用調查統計結果：「110年6
    月外籍家庭看護工總薪資平均為20,209元，較109年6月增29
    1元，其中經常性薪資17,563元，加班費2,182元，分別年增
    127元及107元」，有勞動部統計處110年移工管理及運用調
    查統計結果可參（本院卷第208至209頁），故堪認一般居家
    看護所需之費用以每月20,209元計算為合理，即每年為242,
    508元，而兩造均不爭執以21年計算平均餘命（本院卷第207
    頁），依此計算，原告所得請求看護費用為3,544,513元，
    依霍夫曼式計算法扣除中間利息（首期給付不扣除中間利息
    ）核計其金額為3,544,513元【計算方式為：242,508×14.00
    000000=3,544,513.00000000。其中14.00000000為年別單利
    5%第21年霍夫曼累計係數。採四捨五入，元以下進位】部分
    核屬有據，逾此範圍即屬無據，不應准許。
　⑷基上，原告得請求看護費用為4,547,713元（計算式：已支出
    看護費1,003,200元＋將來看護費3,544,513元＝4,547,713元
    ）。
  ㈤勞動減損部分
　　原告之傷勢有終身全日看護之必要乙節，業如前述，又原告
    主張其為家庭主婦，考量依原告之年齡、能力、技能、社會
    經驗等觀之，在通常情形下，其從事勞動工作每日可能之收
    入，至少應不低於基本工資，又依行政院勞動部110年公布
    之一般勞工基本工資計算，原告得請求被告賠償之不能工作
    損失共計238,800元，被告對此亦不爭執（見本院卷第197頁
    ），是原告勞動減損部分之主張，堪信為真實，應予准許。
　㈥精神慰撫金部分：
　  按精神慰撫金之多寡，應斟酌雙方之身分、地位、資力與加
    害程度，及其他各種情形核定相當數額，該金額是否相當，
    自應依實際加害情形與被害人所受之痛苦及雙方之身分、地
    位、經濟狀況等關係定之（最高法院51年台上字第223號判
    例意旨參照）。查本件原告因被告陳宗志過失行為而致原告
    因此受有系爭傷害，傷及頸脊髓併四肢偏癱，且無法回復，
    業如前述，堪認其肉體及精神應受有相當之痛苦。又兩造之
    所得及財產情形則有渠等個人稅務電子閘門財產所得調件明
    細表、被告漢程公司商公登記公示資料查詢資料附卷可參，
    是本院審酌被告陳宗志於系爭事故之情節、兩造之財產所得
    狀況、身分、地位、教育程度及原告所受傷勢及精神上痛苦
    程度等一切情狀，認原告得請求之精神慰撫金以150萬元為
    適當，逾此範圍之請求，則屬過高，不應准許。
  ㈧綜上，原告得請求賠償之金額合計為6,431,064元（醫療費用
    81,296元＋交通費用2,200元＋增加生活需要之醫療器材61,05
    5元＋看護費用4,547,713元＋勞動減損部分238,800元＋精神慰
    撫金150萬元＝6,431,064元）
四、再按受僱人因執行職務，不法侵害他人之權利者，由僱用人
    與行為人連帶負損害賠償責任。但選任受僱人及監督其職務
    之執行，已盡相當之注意或縱加以相當之注意而仍不免發生
    損害者，僱用人不負賠償責任，民法第188條第1項定有明文
    。查被告陳宗志為被告漢程公司之受僱人，而陳宗志因系爭
    事故對原告負侵權行為損害賠償責任，已如上述，依上開規
    定，漢程公司自應與陳宗志負連帶賠償責任，漢程公司固主
    張陳宗志於系爭事故中無須負責任，然陳宗志確係於執行職
    務中發生系爭事故，且陳志宗需負起侵權損害賠償責任，已
    如前述，被告漢程公司上開所辯，尚難採信。
五、末按保險人依本法規定所為之保險給付，視為被保險人損害
    賠償金額之一部分；被保險人受賠償請求時，得扣除之，強
    制汽車責任保險法第32條定有明文。經查，原告不爭執業已
    領取強制汽車責任保險理賠金1,782,938元（本院卷第73頁
    ），此部分自應視為被告已給付損害賠償金額之一部分而予
    以扣減。依此，原告得請求被告賠償之金額，於扣除已領取
    之上開強制汽車責任險賠償金額後應為4,648,126元【計算
    式：6,431,064元－1,782,938元＝4,648,126元】，即堪認定
    。　　
六、綜上所述，原告依侵權行為之法律關係，請求被告連帶給付
    4,648,126元，及自刑事附帶民事狀繕本送達最後一名被告
    之翌日即110年12月10日（附民卷第185頁）起至清償日止，
    按年息5％計算之利息，為有理由，應予准許，逾此部分之請
    求，為無理由，應予駁回。
七、本件原告勝訴部分，係依民事訴訟法第427條第1項規定適用
    簡易程序所為被告敗訴之判決，爰依同法第389條第1項第3
    款規定，應依職權宣告假執行，並依同法第436條第2項準用
    第392條第2項，依職權為被告預供擔保，得免為假執行之宣
    告。
八、本件損害賠償事件乃刑事附帶民事訴訟，由刑事庭移送前來
    ，迄本院言詞辯論終結為止，當事人並無任何裁判費或其他
    訴訟費用之支出，自無諭知訴訟費用負擔之必要，併此指明
    。
中　　華　　民　　國　　111 　年　　10　　月　　25　　日
                     高雄簡易庭 法　官  張茹棻
以上正本係照原本作成。　　　　　　　　　
如不服本判決，應於送達後20日內，向本院提出上訴狀並表明上
訴理由，如於本判決宣示後送達前提起上訴者，應於判決送達後
20日內補提上訴理由書（須附繕本）。
中　　華　　民　　國　　111 　年　　10　　月　　25　　日
                                書記官  黃振祐